【裁判字號】    95,台上,948
【裁判日期】    950223
【裁判案由】    違反毒品危害防制條例
【裁判全文】
最高法院刑事判決              九十五年度台上字第九四八號
上  訴  人  甲○○  男民國○○年○月○○日生
                    身分證統一編號：Ｚ000000000
                    住台灣省屏東縣內埔鄉○○村○○路106
                    號（現另案在台灣屏東監獄竹田分監執行
                    中）
上列上訴人因違反毒品危害防制條例案件，不服台灣高等法院高
雄分院中華民國九十四年十二月十三日第二審判決（九十四年度
上訴字第一四七七號，起訴案號：台灣屏東地方法院檢察署九十
三年度偵字第五二三二號），提起上訴，本院判決如下：
    主  文
上訴駁回。
    理  由
按刑事訴訟法第三百七十七條規定，上訴於第三審法院，非以判
決違背法令為理由，不得為之。是提起第三審上訴，應以原判決
違背法令為理由，係屬法定要件。如果上訴理由書狀並未依據卷
內訴訟資料，具體指摘原判決不適用何種法則或如何適用不當，
或所指摘原判決違法情事，顯與法律規定得為第三審上訴理由之
違法情形，不相適合時，均應認其上訴為違背法律上之程式，予
以駁回。本件上訴意旨略稱：（一）證人張心怡（民國九十三年
八月五日第一次除外）、陳科云、林宥家等人指證向上訴人購買
毒品海洛因之警詢筆錄，均係在上訴人於九十三年十月十五日遭
搜索涉案後所製作；證人張心怡於九十三年八月五日警詢證稱所
吸食毒品來源係於同月四日中午十二時許，在台北市向一不知年
籍之朋友購買，警方隨即將張心怡以施用第一級毒品移送偵辦，
何以在九十三年十一月十日第二次偵訊張心怡時再追究毒品來源
？為何張心怡改稱向上訴人購買？又陳科云、林宥家於九十三年
十月十五日、九十三年十一月一日第一次警詢時稱係向上訴人購
買毒品，何以陳科云於檢察官偵查及第一審改稱未向上訴人購買
毒品，當時伊精神狀況不好，是配合警察做筆錄才這樣講；證人
林宥家於第一審證稱海洛因是向叫「阿水」的人購買未向上訴人
購買，警詢筆錄是警察叫伊咬上訴人的。上訴人涉案後即遭羈押
，未與陳科云、林宥家有所接觸，渠等無於第一審迴護上訴人之
原因與必要。原判決疏未斟酌上開證人之警詢筆錄所指向上訴人
購買，係在上訴人收押之後，顯有栽贓之嫌，亦未命證人陳科云
、林宥家與受理製作筆錄之員警對質，有調查證據不完備之違法
，且上訴人並未當場被查獲有販賣海洛因予張心怡、陳科云、林
宥家之行為及毒品，原審論處上訴人販賣第一級毒品罪刑，殊乏
確據。（二）警方於九十三年九月十八日下午一時三十分許，在
屏東縣內埔鄉○○路二一六巷一二號前盤查可疑之ＢＹ－7129號
自用小客車所查獲如原判決附表<下稱附表>一所示之毒品海洛因
等物，因該車當日並非上訴人駕駛，該等物品自非上訴人所有等
語。惟查：本件原判決維持第一審諭知上訴人甲○○連續販賣第
一級毒品罪刑（累犯，處有期徒刑拾貳年陸月，褫奪公權捌年）
，駁回上訴人在第二審之上訴，係以原判決事實欄所載上訴人如
何販賣毒品海洛因予張心怡、陳科云、林宥家等事實，業據證人
張心怡於第一審、陳科云於警詢、林宥家於警詢及檢察官偵查中
（後二人原判決已說明該等供述有證據能力之理由）證述綦詳，
及依憑證人即司法警察黃國孝、吳世雄證述於九十三年九月十八
日在ＢＹ－7129號自用小客車內查扣如附表一所示之毒品海洛因
二十一包（見偵查卷第一六八頁所附法務部調查局鑑定通知書）
等物為證據資料，為論罪依據。並敘明（一）證人張心怡因施用
毒品案件，經原審法院九十三年度訴字第三八四號，於九十三年
八月三十日判處有期徒刑九月確定，有卷附之前案紀錄表可稽；
張心怡因施用毒品被查獲，於警詢時（九十三年八月五日）係供
述施用海洛因，嗣發現採集之尿液送鑑結果，除呈嗎啡陽性反應
，另呈甲基安非他命反應，該承辦之司法警察始於九十三年十一
月十日（依檢察官發回補足調查案件指揮書；見九十三年度偵字
第二三四八號影印卷第三、四頁）就此情詢問張心怡，張心怡乃
供認併有施用安非他命，且指證其施用之毒品海洛因係購自上訴
人等情。張心怡在製作警詢筆錄時，所涉施用毒品海洛因一案業
已判決確定，供出毒品來源，並不能因此得邀減刑寬典，於第一
審時仍然指證不移，所供自堪採信。上訴人辯謂係伊借錢給張心
怡，張心怡故意誣攀，意欲讓伊坐牢，而免還錢云云，為不足取
。（二）證人陳科云雖於檢察官偵查及第一審改稱未向上訴人購
買毒品，並謂伊當時精神狀況不好，是為配合警察做筆錄才說向
上訴人購買毒品云云；然證人陳科云於第一審另證稱其製作警詢
筆錄時未遭警刑求等語，足見其警詢時所為之陳述，係出於自由
意識為之；再觀諸其就上訴人如何販賣海洛因之時間、地點、次
數、價格等之陳述，極為詳盡並無含糊不清、答非所問或胡亂陳
述之情形，實難認警詢陳述有何神智不清可言；稽之復於該警詢
筆錄末親自簽名，且於上訴人之照片上，亦簽名指認，二處簽名
整齊可辨，並無神智不清胡亂簽名之態。再陳科云施用毒品海洛
因案件，經第一審九十三年度訴字第六四九號刑事判決判處有期
徒刑一年確定，有前案紀錄表足參，本身既有施用毒品惡習，是
其警詢證述毒品海洛因係購自上訴人，既無證據證明屬虛詞誣陷
，應認真實可採，事後翻異前詞，無非故為迴護，不足採信。（
三）證人林宥家於第一審翻異前供，改稱海洛因是向叫「阿水」
（原判決誤載為「阿小」，下同）的人購買，未向上訴人購買，
警詢筆錄是警察叫伊配合講的云云；但其同時又證稱未遭警刑求
逼供等語，則其警詢所為之陳述，顯係出於自由意志無訛，且警
詢時已明確供稱毒品係向「阿水」及上訴人二人購買，並指認上
訴人之照片；於檢察官偵查中復結證陳稱確有向上訴人購買毒品
之情，由是觀之，其於第一審否認有向上訴人購買，係事後迴護
之詞，並不足取；及說明認定證人林宥家向上訴人購買海洛因之
時間、次數、金額所憑之證據、理由。（四）於原判決事實欄三
所載之時地，起因於ＢＹ－7129號自用小客車撞擊TE－1497號自
小客車後，駕駛人棄車逃逸，經司法警察黃國孝、吳世雄追捕無
著，旋於該車內查獲附表一所示毒品海洛因等物，雖證人黃國孝
、吳世雄證稱未清楚見到駕駛為何人，只知道是位男性等語，然
上開自小客車及車內查獲之行動電話一支、系爭小客車之行照一
張、郵局存款簿一本等物均為上訴人所有，此經上訴人供承在卷
。上訴人於第一審先辯以：當天係將車開到朋友「卡特」的公寓
處上樓睡覺，酒後不知被何人開走；於原審則指稱係借給江國華
；前後所供已有未合，且證人江國華結證稱：曾於當兵放假回來
時向上訴人借過車，日期已忘記，但絕無借用該車時遭警盤查而
發生撞車之情形，亦不曾將毒品放在車內等語，足見上訴人所辯
並非實情。上開自小客車及案發當日車內之物件，既均係上訴人
所有，則司法警察於盤查時，所見之該名男性駕駛應係上訴人本
人無誤。對於上訴人否認犯行，悉依卷證逐一指駁說明綦詳，核
其論述與經驗法則、論理法則、證據法則皆無違背。查證人張心
怡於第一次警詢時未供出販賣毒品海洛因之友人姓名，於第二次
警詢始供述係向上訴人購買，所供販賣地點既無不合，無非係補
足第一次陳述之不全，要無齟齬矛盾之處；另證人陳科云之警詢
筆錄係九十三年十月十五日十五時至同日十五時五十分所製作（
見警卷第六九頁），上訴人則於同日二十二時四十分至二十三時
三十分經警持搜索票搜索，同日復經檢察官執行拘提到案，於翌
（十六）日聲請第一審法院羈押（見警卷第二頁，偵查卷第五、
六頁），核無上訴意旨所指證人陳科云之警詢筆錄係於上訴人羈
押後始製作之情事。至證人張心怡第二次警詢筆錄製作之原由，
已如前述；證人林宥家警詢筆錄固係製作於九十三年十一月一日
（見偵查卷第一二九頁），但其於檢察官偵查已具結證稱確有向
上訴人購買過毒品海洛因，與警詢所供相侔。證人陳科云、林宥
家所為之先後證述，雖有不一；原判決已就相關事證詳加調查論
列，復綜合渠等三人之證言，參互斟酌判斷，資為不利於上訴人
之認定，併已說明其取捨判斷而得心證之理由，並無不合。上訴
意旨既未具體指明原判決採證有何違誤，徒以自己之說詞，憑空
懸揣證人等有栽贓之嫌，要非可採。刑事訴訟法第一百八十四條
第二項固規定「因發見真實之必要，得命證人與他證人對質。」
惟命證人與他證人對質與否，審理事實之法院，本有自由裁量之
權；本件製作證人陳科云、林宥家警詢筆錄之證人吳世雄、黃國
孝已於第一審踐行其人證之調查詰問程序（見第一審卷九十四年
五月三日審判筆錄），製作證人張心怡第二次警詢筆錄之證人即
司法警察紀健雄，則據上訴人之選任辯護人以言詞捨棄傳喚（見
原審卷第七頁），據此自無調查職責未盡之違法可言，尚非上訴
人所得遽為提起第三審上訴之適法理由。按非法販賣海洛因等毒
品之交易型態，有所謂「大盤」、「中盤」或「小盤」之分。其
中「大盤」或「中盤」者，因購買者眾，一旦事發，必有多數知
情或買受人等可為證人。然在「小盤」與偶發之零星交易，因係
一手交錢，一手交貨，交易方法簡單，對象不多，無須使用任何
販賣工具，亦無記載帳冊之必要。此種交易方式，因交易時間短
暫，未必有第三者知悉其情事，且茍非警方事先獲知情報，甚難
於交易現場當場查獲。法院固不應僅憑購買者片面之指證，據以
認定被告之非法販賣毒品之犯行，然購買者之指證在證據法則上
既屬人證之一種，與被告之自白不得作為認定事實唯一證據之情
形不同，如購買者之指證並無矛盾或瑕疵，亦未違背經驗法則與
論理法則時，自不應僅因無法查得其他直接佐證，即對購買毒品
者所為對販毒者不利之指證，全然捨棄不採。本件證人張心怡、
陳科云、林宥家既指證曾向上訴人購買過毒品海洛因供己施用，
復均有施用毒品海洛因經判刑確定之紀錄，且於上訴人之車內，
又扣得如附表一之毒品海洛因等物，駕車者又係上訴人，可見證
人張心怡、陳科云、林宥家所供毒品來源及其他相關佐證，合於
經驗法則及論理法則，亦非全無補強證據，自得資為上訴人不利
認定之依據。上訴人徒以司法警察未當場查獲其與張心怡、陳科
云、林宥家等人之交易行為或毒品為由，否認犯罪，自非可取。
其他上訴意旨，係就原審採證認事職權之適法行使，及原判決已
說明論駁之事項，徒憑己見重為事實上之爭辯，核與法律規定得
為第三審上訴理由之違法情形，不相適合，應認其上訴為違背法
律上之程式，予以駁回。
據上論結，應依刑事訴訟法第三百九十五條前段，判決如主文。
中    華    民    國  九十五  年    二    月  二十三  日
                      最高法院刑事第七庭
                          審判長法官  呂  潮  澤
                                法官  吳  昆  仁
                                法官  孫  增  同
                                法官  趙  文  淵
                                法官  吳      燦
      本件正本證明與原本無異
                                      書  記  官
中    華    民    國  九十五  年    二    月  二十七  日
                                                      Ｋ


司法院資訊處製作；財團法人民間司法改革基金會備份。
